【裁判字號】    90,交上易,136
【裁判日期】    900417
【裁判案由】    過失傷害
【裁判全文】
臺灣高等法院刑事判決                            九十年度交上易字第一三六號
    上  訴  人  臺灣宜蘭地方法院檢察署檢察官
    被      告  甲○○
右上訴人因被告過失傷害案件，不服臺灣宜蘭地方法院九十年度交易字第三四號，中
華民國九十年三月九日第一審判決（聲請案號：臺灣宜蘭地方法院檢察署八十八年度
偵字第四一一三號）提起上訴，本院判決如左：
    主  文
原判決撤銷，發回臺灣宜蘭地方法院。
    理  由
一、本件聲請意旨（檢察官原聲請以簡易判決處刑，經原審法院改依通常程序審判）
    略以：被告甲○○係以自用小貨車載運漁貨之司機，為從事駕駛業務之人，民國
    八十八年九月九日上午，駕駛車牌號碼Ｇ五─八九六六號自用小貨車，沿宜蘭縣
    壯圍鄉○○路由基隆往蘇澳方向行駛，於同日六時許，途經該路段一二五之二號
    前，本應注意汽車速度應依標誌之規定，無標誌者，市區道路不得超過四十公里
    ，且行車時應注意車前狀況，隨時採取必要之安全措施，而依當時之天候及路況
    均無不能注意之情事，竟疏未注意車前狀況，貿然已時速超過六十公里之速度疾
    行，以致撞擊在人行穿越道上預備橫越道路之告訴人乙○○，造成乙○○受有左
    耳撕裂傷、下頷骨脫臼、脾臟破裂、左脛骨及腓骨粉碎性骨折、左手第四、五手
    指撕裂傷等傷害。因認被告涉有刑法第二百八十四條第一項前段之過失傷害罪嫌
    。
二、原審以：按刑事案件於偵查中或第一審法院辯論終結前，調解成立，經法院核定
    ，並經當事人同意撤回者，視為於調解成立時撤回告訴或自訴。又告訴經撤回者
    ，應諭知不受理之判決，鄉鎮市調解條例第二十五條第二項、刑事訴訟法第三百
    零三條第三款定有明文。本件告訴人乙○○告訴被告甲○○過失傷害案件，起訴
    書認被告係犯刑法第二百八十四條第一項前段之罪，依同法第二百八十七條前段
    之規定，須告訴乃論。茲因告訴人及其法定代理人業於八十九年六月三日於宜蘭
    縣宜蘭市調解委員會調解成立，並約定告訴人應於同日至原審法院撤回告訴，復
    經原審法院核定在案，此有上開調解書一紙存卷可佐，揆諸首開說明，不經言詞
    辯論，逕為不受理之判決。
三、原審就本件為不受理之判決，雖非無見。惟按鄉鎮市調解條例第二十五條第二項
    規定：「刑事事件於偵查中或第一審法院辯論終結前，調解成立，經法院核定，
    並經當事人同意撤回者，視為於調解成立時撤回告訴或自訴。」查原判決認定本
    件視為於調解成立時撤回告訴，其所依據之宜蘭縣宜蘭市調解委員會八十九年度
    刑調字第四六號調解書記載：「(1)聲請人（按指被告甲○○）願連帶賠償對造人
    （按指告訴人乙○○）‧‧‧‧計新台幣（下同）壹零貳萬伍仟元。(2)付款方式
    ：於八十九年六月十日給付捌拾萬元。餘款貳拾貳萬伍仟元，雙方約定於八
    十九年九月十二日前付清。(3)‧‧‧‧(4)兩造同意拋棄其餘民事請求權。另前開
    給付款額清償完畢，對造人應於同日至臺灣宜蘭地方法院撤回八十九年度宜交簡
    字第四四號過失傷害案件。」。依該調解書第(4)項所載，當事人約定於「前開給
    付款額清償完畢，對造人應於同日至臺灣宜蘭地方法院撤回八十九年度宜交簡字
    第四四號過失傷害案件。」，所謂「同日」係指「前開給付款額清償完畢」之日
    （原審誤認係八十九年六月三日調解成立之日）。而前述餘款貳拾貳萬伍仟元，
    被告嗣並未依調解內容給付，此據被告、告訴人之代理人簡美璜於原審供明，告
    訴人乃未撤回本件告訴。由此可知告訴人並非於調解成立時即已同意撤回，該調
    解書雖經送請法院核定，尚不發生上開鄉鎮市調解條例第二十五條第二項所規定
    ，擬制撤回告訴之效力。原審認已有視為撤回告訴之效力，而為不受理之判決，
    尚有未洽。檢察官上訴意旨執此指摘原判決不當，為有理由。應由本院將原判決
    撤銷，發回原審法院，更為妥適之判決，並不經言詞辯論為之。
據上論斷，應依刑事訴訟法第三百六十九條第一項但書、第三百七十二條，判決如主
文。
中      華      民      國      九十      年      四      月    十七    日
                              臺灣高等法院交通法庭
                                  審判長法  官  張  連  財
                                        法  官  張  傳  栗
                                        法  官  李  英  勇
右正本證明與原本無異。
不得上訴。
                                        書記官  倪  淑  芳
中      華      民      國      九十      年      四      月    十九    日


司法院資訊處製作；財團法人民間司法改革基金會備份。
